【裁判字號】    90,上易,1611
【裁判日期】    901225
【裁判案由】    詐欺
【裁判全文】
臺灣高等法院臺南分院刑事判決                                        行股
    上  訴  人
    即  被  告  甲  ○  ○
                乙  ○  ○
右上訴人因詐欺案件，不服臺灣嘉義地方法院九十年度易字第五九一號中華民國九十
年九月三日第一審判決（起訴案號：臺灣嘉義地方法院九十年度偵字第二九五八號）
，提起上訴，本院判決如左：
    主      文
原判決撤銷。
甲○○共同意圖為自己不法之所有，以詐術使人將本人之物交付，處有期徒刑伍月，
如易科罰金以參佰元折算壹日。
乙○○共同意圖為自己不法之所有，以詐術使人將本人之物交付，處有期徒刑參月，
如易科罰金以參佰元折算壹日。
    事      實
甲○○經由張恆祥介紹認識欲購買高級汽車之丁○○，竟與乃父乙○○、及綽號明輝
之丙○○（現另案通緝中），共同基於意圖為自己不法所有之犯意聯絡，先由甲○○
於民國（下同）八十九年九月間，向丁○○佯稱其係幫丙○○賣高級汽車，丙○○現
有一部Ｓ三二０型賓士汽車一輛，欲以新臺幣（下同）一百萬元出售，然需附條件限
買車後一年內不得過戶，嗣經丁○○應允願與其等洽商，乙○○、甲○○旋於同年月
十一日下午三時許，相偕至嘉義縣六腳鄉溪厝村八十二之三號丁○○住處商談，甲○○並對丁○○佯稱其先前已幫丙○○販售四台高級車皆無問題，且丙○○現在係開賓
士六百之高級車，經濟狀況極好，絕無問題云云，以不實之陳述施以詐騙，致丁○○
信以為真而陷於錯誤，同意向其等購買上開Ｓ三二０型賓士車，並當場交付訂金現款
八萬元予乙○○，乙○○則開立親自簽名之收據一紙予丁○○收執；繼於同年九月十
四日，丙○○接續打電話向丁○○佯稱還需要十三萬元「活動費」打理銀行、監理所
云云，丁○○旋將十三萬元匯入丙○○所指定戶名為「葉吉祥」（設在華南銀行、帳
號為000000000000號）之帳戶；丙○○繼通知丁○○佯稱需辦理貸款利
息十萬元，丁○○又於同年月十八日，再匯十萬元入「葉吉祥」帳戶內；其間丁○○
曾因起疑而多次打電話向甲○○詢問確認，甲○○均一再以保證一定沒問題云云，以
安撫丁○○，丁○○遂仍依丙○○指示匯款；嗣於同年月二十四日，丙○○又電告丁○○要求再匯十三萬元，丁○○益覺可疑，乃向丙○○要求由甲○○親自出面前來收
錢，甲○○果真親自至丁○○住處收取現金九萬元，並出具「甲○○」簽名收據一紙
，翌（二十五）日丁○○再匯四萬元入「葉吉祥」之帳戶內，此後丙○○即音訊杳然
避不見面，甲○○、乙○○父子二人亦均推稱不知情，丁○○始知遭詐騙共達四十四
萬元。案經丁○○訴由臺灣嘉義地方法院檢察署檢察官偵查起訴。
    理      由
一、訊據上訴人即被告乙○○、甲○○二人，固均不諱言有於八十九年九月十一日，
    共同至告訴人丁○○家中，向告訴人收取購車訂金八萬元，並由被告乙○○出具
    收據交由告訴人收執，被告甲○○亦曾多次向告訴人保證購車無問題，復於八十
    九年九月二十四日，至告訴人住處再簽交收據收取九萬元之事實；惟均矢口否認
    有何共同詐欺取財之犯行，被告甲○○並辯稱：系爭買賣汽車之條件，均係由告
    訴人自行與丙○○談妥，其雖曾至告訴人住處收取購車訂金、款項，然均係應告
    訴人要求所為，且所收各該款悉均交予丙○○，其未得分文，又其印有從事販賣
    汽車之名片，係經告訴人訊問後始印得，至其向告訴人稱有幫丙○○賣過車，純
    係為安慰告訴人而已，其確未與丙○○共同詐欺云云；被告乙○○亦辯稱：甲○○係經由張恆祥介紹始向告訴人推銷賓士車，並不悉詳情，且其與告訴人原並不
    認識，除第一次收取訂金八萬元時，以汽車載甲○○到告訴人家中，及因甲○○
    不會寫字，幫甲○○寫收款憑條外，其並未參與系爭汽車之買賣，更無與丙○○
    對告訴人施詐之情事云云。然查被告二人如何與丙○○共同為右揭詐欺取財之犯
    罪事實，已迭據告訴人先後在偵查中（見發查卷第二十三至二十六頁、第五十四
    至五十五頁）、原審調查時（見原審卷第四十五至四十六頁）、及本院調查時（
    見本院九十年十月二十三日訊問筆錄）指訴甚詳，前後供述一致不移；且證人即
    曾居間介紹被告父子二人與告訴人認識之張恆祥，在偵查中接受檢察事務官訊問
    時，亦明確證稱：「甲○○曾受僱於我」、「他曾經跟我介紹過，說他在賣賓士
    三二０，我帶他去告訴人家，他才說他朋友在台北，說他已經賣過四部車」、「
    （問：甲○○有無保證沒問題？）有，丁○○太太原來不匯，但我說甲○○保證
    沒問題，應該是沒問題」、「（問：何時保證？）他說他賣過四部車，但說一年
    內不能過戶，並向我說不要問那麼多」等語在卷（見發查卷第二十四至二十七頁
    ），核與告訴人指訴之情節大致相符。再參諸被告甲○○在偵查中亦自承：「我
    父親乙○○有說過「明輝」要賣車，我是到張恆祥處，他跟我說，丁○○要買車
    ，我和我父親一起去丁○○處拿八萬元訂金，八萬元拿給明輝」，「我是和張恆
    祥一起去告訴人家，我把電話號碼交給郭某，他和明輝直接電話聯絡」（見發查
    卷第二十三至二十四頁）」，及在原審亦自承：「（問：提示偵查卷的名片有何
    意見？）是告訴人丁○○問我，我事後才去印的」，「我是在電話中為了安慰告
    訴人才跟他說我有幫明輝賣了四部車」各等情（見原審卷第四十四、四十七頁）
    ，顯見告訴人指稱被告甲○○有屢次保證沒問題乙情，並非無據。又觀之告訴人
    所提出被告甲○○持交之名片，上確印有「專售高級汽車」等字樣，亦有該名片
    一張存在偵查卷可佐（見發查卷第四十七頁），則衡諸常情，名片係代表自己職
    業、身分、地位之介紹文件，如無欲對外表示以販售汽車為業，豈有可能印製如
    上開記載之名片？況被告甲○○、乙○○父子二人，甚且親自向告訴人收取金錢
    並開立收據，所辯對於系爭汽車買賣不知情云者，孰能信之？尤以被告甲○○如
    未屢次積極遊說告訴人購車，又何須在告訴人猶疑是否付款之際，曉以丙○○之
    經濟能力甚佳等謊言煽動告訴人匯款？此外復有告訴人先後匯款十三萬元、十萬
    元、四萬元，入上開「葉吉祥」帳戶內之單據三紙、及被告父子二人所分別開立
    親自簽名之收款收據二紙，存在偵查卷為憑（見發查卷第十二、十三頁），益見
    被告二人確有與丙○○共同向告訴人詐取車款之意圖與行為至明。所辯係在逃之
    丙○○所為，與其等二人無關云者，要屬事後畏罪卸責推諉之詞，無足取信。本
    件事證已臻明確，被告二人之犯行均堪認定，均應依法予以論科。
二、查被告甲○○、乙○○二人夥同丙○○，佯售賓士汽車予告訴人，向告訴人收取
    上開訂金及款項後，或避不見面或推諉不知情，致告訴人受有損害，均係犯刑法
    第三百三十九條第一項之詐欺取財罪。其等二人與丙○○間，就該詐欺取財犯罪
    之實施，彼此互有犯意聯絡及行為分擔，均應論以共同正犯。又其等先後多次向
    告訴人詐財之行為，係基於一個詐欺犯意，接續而為數個取財之動作，應僅論以
    單純詐欺取財一罪。原審據予論罪科刑，固非無見。惟查原判決未論及接續犯之
    適用，已有未洽；且原判決未比較易科罰金之適用，亦有可議。被告二人上訴意
    旨，均否認犯罪，分別指摘原判決不當，雖均無足取；惟原判決既有可議，自屬
    無可維持，應由本院將原判決予以撤銷改判。爰分別審酌被告二人之素行、犯罪
    之動機、目的、手段、犯情節輕重、告訴人所受損害、及其等二人犯後態度等
    一切情狀，改對被告甲○○量處有期徒刑五月，另對被告乙○○量處有期徒刑三
    月。又按刑法第四十一條：「犯最重本刑為三年以下有期徒刑之罪，而受六月以
    下有期徒刑或拘役之宣告，因身體、教育、職業或家庭之關係，執行顯有困難者
    ，得以一元以上三元以下折算一日，易科罰金」，已於九十年一月十日經總統公
    布修正為第四十一條第一項：「犯最重本刑為五年以下有期徒刑之罪，而受六月
    以下有期徒刑或拘役之宣告，因身體、教育、職業或家庭之關係或其他正當事由
    ，執行顯有困難者，得以一元以上三元以下折算一日，易科罰金」，同年月十二
    日生效。被告二人犯罪後法律有變更，比較新舊法，以新法對其較為有利，自應
    適用修正後刑法第四十一條第一項前段規定，併予諭知如易科罰金以三百元折算
    一日之標準，以資懲儆。
三、據上論斷，應依刑事訴訟法第三百六十九條第一項前段、第三百六十四條、第二
    百九十九條第一項前段，刑法第二條第一項前段、第二十八條、三百三十九條第
    一項、修正後刑法第四十一條第一項前段，罰金罰鍰提高標準條例第一條前段、
    第二條，裁判如主文。
本案經檢察官曾顯智到庭執行職務。
中      華      民      國    九十      年     十二     月    二十五    日
                                  臺灣高等法院臺南分院刑事第二庭
                                      審判長法官  游  明  仁
                                            法官  蘇  重  信
                                            法官  林  永  茂
右正本證明與原本無異。
不得上訴。
                                      法院書記官  劉  岳  文
中      華      民      國    九十      年     十二     月    二十五    日
刑法第三百三十九條第一項：
意圖為自己或第三人不法之所有，以詐術使人將本人或第三人之物交付者，處五年以
下有期徒刑、拘役或科或併科一千元以下罰金。


司法院資訊處製作；財團法人民間司法改革基金會備份。
